臺灣士林地方法院民事判決　九十年度訴字第一六二九號
　　原　　　告　甲○○
　　被　　　告　乙○○
　　　　　　　　丁○○
　　訴訟代理人　丙○○
右當事人間請求清償債務事件，本院判決如左：
    主    文
被告應連帶給付原告新台幣壹佰捌拾伍萬元，及被告乙○○自民國九十一年二月十九
日起、被告丁○○自民國九十一年三月二十三日起，均至清償日止，按年息百分之五
計算之利息。
訴訟費用由被告連帶負擔。
本判決於原告以新台幣陸拾壹萬陸仟陸佰陸拾柒元供擔保後，得假執行。
    事實及理由
一、原告起訴主張：被告乙○○因積欠原告會款新臺幣（下同）一百八十五萬元未能
    如期給付，乃協同被告丁○○於民國八十九年十二月十五日，與原告訂立債權債
    務協議書（以下簡稱：系爭協議書），其中約定被告丁○○加入該一百八十五萬
    元會款債權債務關係之債務人，與被告乙○○併負同一債務之清償責任而成立連
    帶債務，以三年為清償期限，平均每期清償十萬元，且由被告乙○○簽發商業本
    票十八張（以下簡稱：系爭本票），由被告陸玲擔任背書人，交付原告收執，如
    有任何一期未按期履行，全部債務即視為到期，被告應全數一次清償原告，被告
    乙○○不因被告丁○○加入承擔債務而脫離關係，於被告丁○○未完全履行債務
    前，其債務仍不消滅。詎被告所交付上開本票屆期提示並未兌現，亦未清償分文
    。是原告自得依前開契約及票據之法律關係提起本訴等語，並聲明：除假執行擔
    保金額外，如主文所示。
二、被告丁○○係以：確有在系爭本票背書，且簽下原告所提出之系爭協議書，但伊
    係在未閱覽系爭協議書內容之情況下簽名，並不知道確切之內容，當時被告乙○
    ○說只要簽字就可以，錢他會負責，伊覺得被騙云云，資為抗辯。被告乙○○則
    表示：確積欠原告一百八十五萬元未清償，並與被告丁○○共同簽下系爭協議書
    ，且簽發系爭本票交付原告，當時伊與被告丁○○尚未離婚，原告要求被告丁○
    ○出來一起處理，伊有向被告丁○○說簽字沒有關係，伊會負責，被告丁○○知
    道是關於伊與原告間債務問題，伊認為原告之請求有理由等語。
三、經查：被告乙○○雖對於原告本於兩造系爭協議書及票據之法律關係所為連帶債
    務之請求，於本件言詞辯論時為認諾（見本院九十一年三月二十二日言詞辯論筆
    錄）；惟按：連帶債務係類似必要共同訴訟，其訴訟標的，對於共同訴訟之各人
    ，必須合一確定；共同訴訟人中一人之非基於該債務人個人關係之行為，有利益
    於共同訴訟人者，其效力及於全體，不利益者，對於全體不生效力，民事訴訟法
    第五十六條第一項第一款定有明文。而本件共同被告乙○○一人所為上開認諾之
    行為，顯不利益於被告全體，則揆諸前揭說明，對於全體應不生效力，合先敘明
    。
四、次查：本件兩造三方已簽訂系爭協議書，約定由被告丁○○加入原告與被告乙○
    ○間一百八十五萬元債權債務關係之承擔債務人，由被告丁○○與乙○○併負同
    一債務之清償責任，於三年內分期給付，如一期未付視為全部到期，且被告乙○
    ○於被告丁○○未完全履行債務前，其債務仍不消滅；被告乙○○並簽發總額一
    百八十五萬元之系爭本票十八紙，由被告丁○○背書後交付原告各節，已據原告
    提出由兩造於八十九年十二月十三日共同簽訂之系爭協議書影本乙份、及以被告
    乙○○為發票人、被告丁○○為背書人之系爭本票影本十八紙在卷為證；且為被
    告乙○○所不爭執；被告丁○○亦對確在系爭協議書上簽名及在系爭本票背書乙
    節，自認無誤；則原告主張：兩造三方已成立併存債務承擔之契約，約定由被告
    等對原告各負全部給付即一百八十五萬元之責任而成立連帶債務等情，已堪信為
    真實。被告丁○○雖另抗辯：係在未閱覽協議書內容之情況下即行簽字，並在系
    爭本票上背書，並不明瞭被告乙○○與原告間之債權債務關係，當時被告乙○○
    表示會負責，伊只要簽字就好，伊係被騙，應毋庸負責云云；然此已為原告所否
    認。且被告即連帶債務人間有關內部分擔如何約定，實與渠各人依民法第二百七
    十二條一項對於原告各負全部給付之責任無涉；是縱認被告乙○○已向丁○○承
    諾負責全部債務，自未能影響原告依民法第二百七十三條得向連帶債務人中之一
    人或數人或全體、同時或先後請求之權利。況被告丁○○復未能就其主張錯誤或
    受詐欺而為意思表示、並已依法撤銷其意思表示乙節，舉證以實其說；是所抗辯
    上情，自無足採。
五、從而，原告本於兩造間併存債務承擔之契約關係，請求被告連帶給付原告一百八
    十五萬元，及自起訴狀繕本送達翌日即被告乙○○自九十一年二月十九日起、被
    告丁○○自九十一年三月二十三日起，按年息百分之五計算之利息，為有理由，
    應予准許。
六、原告陳明願供擔保以代釋明聲請宣告假執行，核無不合，爰酌定相當擔保金額，
    准予宣告假執行。
七、因本案事證已臻明確，兩造其餘主張陳述及所提之證據，均毋庸再予審酌，附此
    敘明。
八、據上論結，本件原告之訴為有理由，依民事訴訟法第七十八條、第八十五條第二
    項、第三百九十條第二項判決如主文。
中　　　華　　　民　　　國　　九十一　　年　　　四　　　月　　　九　　　日
                                臺灣士林地方法院民事第三庭
~B法　　　官　李瑜娟
右為正本係照原本作成。
如對本判決上訴須於判決送達後廿日內向本院提出上訴狀。
中　　　華　　　民　　　國　　九十一　　年　　　四　　　月　　十二　　　日
~B法院書記官　夏珍珍
